【裁判字號】    92,訴,205
【裁判日期】    920807
【裁判案由】    毒品危害防制條例
【裁判全文】
臺灣高雄地方法院刑事判決                          九十二年度訴字第二五號
    公  訴  人  臺灣高雄地方法院檢察署檢察官
    被      告  甲○○
    指定辯護人  本院公設辯護人戊○○
右列被告因違反毒品危害防治條例案件，經檢察官提起公訴（九十一年度偵字第二四
六三二號），本院判決如左：
    主  文
甲○○持有第一級毒品，處有期徒刑陸月。如易科罰金，以參佰元折算壹日。
扣案之第一級毒品海洛因捌包（合計淨重參點參公克、包裝重參點伍柒公克）、留有
第一級毒品海洛因之吸管參支均沒收銷燬之。
    事  實
一、甲○○明知海洛因係屬毒品危害防制條例第二條第二項第一款之第一級毒品，不
    得非法持有，竟於民國九十一年十一月三日之某時，向姓名、年籍不詳、綽號為
    「阿寶」之成年男子購買第一級毒品海洛因，欲供其平日施用毒品所用。迄於九
十一年十一月四日為警經甲○○同意下，於甲○○位於高雄市新興區○○○路四
    十九號十樓之十二之住處，扣得第一級毒品海洛因八小包（合計淨重三點三公克
    、包裝重三點五七公克）、留有第一級毒品殘渣之吸管三支等物。
二、案經高雄市政府警察局新興分局報請臺灣高雄地方法院檢察署檢察官偵查起訴。
    理  由
一、右揭犯罪事實，業據被告甲○○於本院審理中坦承不諱，而扣案之疑似第一級毒
    品海洛因之不明晶體八包，經送法務部調查局檢驗，證實確為第一級毒品海洛因
    （合計淨重為三點三公克、包裝重為三點五七公克），有該局九十二年一月二十
    八日調科壹字第二二○○一四五五五號鑑定通知書一份在卷（參本院卷第六十二
    頁）可稽，至另扣案疑似留有第一級毒品殘渣之吸管三支，亦經鑑定確呈第一級
    毒品海洛因之陽性反應，此有高雄醫學大學附設中和紀念醫院檢驗報告書一份在
    卷可參（報告編號為0000－000號，附本院卷第三十六頁），是足認被告
    上開自白，確與事實相符，洵堪採為論罪科刑之依據。本件事證明確，被告犯行
    堪以認定。
二、按「法院之審判，固應以起訴之犯罪事實為範圍，但於不妨害事實同一之範圍內
    ，仍得自由認定事實，適用法律。而所謂事實同一，指刑罰權所以發生之原因事
    實係屬同一而言，非謂罪名或犯罪之構成要件同一，亦非謂全部事實均須一致。
    申言之，起訴書所指之罪名，對於審判上無拘束之效力，祇須其基本社會事實相
    同，縱令行為之程度有所差異，亦無礙其犯罪事實之同一性，仍得自由認定事實
    ，變更檢察官所認之罪名，而適用刑罰」，最高法院八十八年台非字第三四七號
    判決意旨可資參照。查海洛因係毒品危害防制條例第二條第二項第一款之第一級
    毒品，被告甲○○持有第一級毒品海洛因，核其所為係犯毒品危害防制條例第十
    一條第一項之持有第一級毒品罪，公訴人認被告有販賣第一級毒品犯行，係犯毒
    品危害防制條例第四條第一項販賣第一級毒品海洛因罪，本院認並無證據足認有
    販賣毒品之犯行，而不另為無罪之諭知（詳如後述），惟因起訴書犯罪事實欄已
    就被告持有海洛因之事實詳予載述，本院自應予以審理，併予敘明。爰審酌被告
    持有第一級毒品海洛因，惡化毒品之氾濫，危害社會治安，且扣得之海洛因數量
    合計達三點三公克，倘若上開海洛因不慎流入市面供他人施用，將嚴重戕害他人
    身心健康，及其犯罪之動機、目的、所生之危害、犯後坦承持有犯行等一切情狀
    ，爰量處如主文所示之刑，並諭知易科罰金之折算標準。又扣案之疑似含有第一
    級毒品海洛因晶體八小包（合計淨重三點三公克、包裝重三點五七公克），經送
    鑑定確為第一級毒品海洛因，已如上述，是應依毒品危害防制條例第十八條第一
    項前段，宣告沒收銷燬之。又鑑驗所耗損之毒品，既已費失，自無庸宣告沒收銷
    燬。另扣案之吸管三支經送請高雄醫學大學附設中和紀念醫院鑑定，亦確呈海洛
    因之陽性反應，業如上述，該三支針筒既與毒品不能析離，應視同第一級毒品，
    爰依毒品危害防制條例第十八條第一項前段，併予以宣告沒收銷燬之。至另扣案
    之注射針筒一支、空夾鏈袋六十個、電子磅秤一台、行動電話一支（電話號碼為
    0000000000號），被告既否認為其所有，該針筒、空夾鏈袋復經送鑑
    定（參附本院卷第三十五頁、第三十七頁之鑑定報告），並無任何毒品反應，而
    非違禁物，無從宣告沒收之諭知，併此敘明。
三、至公訴意旨略以：被告甲○○明知毒品具有成癮性、濫用性及對社會危害性，仍
    於九十一年十一月間，以每半錢新台幣（下同）六千元之代價向綽號「寶仔」之
    真實姓名年籍不詳之成年男子購得第一級毒品海洛因後，與丁○○（業經不起訴
    處分確定在案），基於犯意聯絡與行為分擔，分別於九十一年十一月二日、同月
    四日，以0000000000號之行動電話與乙○○、丙○○○夫妻聯絡後，
    相約至設於高雄市苓雅區○○○路二一號之「大遠百貨公司」後方停車場，並由
    丁○○以每次一千元之代價販賣第一級毒品海洛因與乙○○夫妻施用。嗣於九十
    一年十一月四日十九時許，丁○○與乙○○夫妻行交易之際，為警查獲，並經丁○○帶警前往高雄市新興區○○○路四十九號十樓之十二甲○○之住處，經甲○○同意搜索後，而在前開處所之床頭櫃、化妝台及甲○○身上等處查獲第一級品
    海洛因八小包、毒品注射針筒一支、吸管三支、空夾鏈袋六十個、電子磅秤一台
    ，行動電話一支（電話號碼為0000000000號），因認被告甲○○與丁○○共同涉犯毒品危害防制條例第四條第一項之販賣第一級毒品海洛因罪嫌。
四、按犯罪事實應依證據認定之，無證據不得推定其犯罪事實；又不能證明被告犯罪
    或其行為不罰者，應諭知無罪之判決；刑事訴訟法第一百五十四條、第三百零一
    條第一項分別定有明文。次按事實之認定，應憑證據，如未能發現相當證據，或
    證據不足以證明，自不能以推測或擬制之方法，以為裁判基礎；又認定不利於被
    告之事實，須依積極證據，苟積極證據不足為不利於被告事實之認定時，即應為
    有利於被告之認定，更不必有何有利之證據；又刑事訴訟上證明之資料，無論其
    為直接或間接證據，均須達於通常一般之人均不致有所懷疑，而得確信其為真實
    之程度，始得據為有罪之認定，若其關於被告是否犯罪之證明未能達此程度，而
    有合理性懷疑之存在，致使無從形成有罪之確信，根據「罪證有疑，利於被告」
    之證據法則，即不得遽為不利被告之認定；此有最高法院四十年台上字第八六號
    、三十年上字第八一六號、七十六年度台上字第四九八六號判例意旨可資參照。
    且「罪疑惟輕」、「無罪推定」原本即為刑事訴訟法之大原則，尤其晚近刑事訴
    訟制度與憲法保障人權思想相結合下，該二原則益形重要，此由最高法院於九十
    年九月四日以九十年度第七次刑事庭會議決議二十五年上字第三七０六號判例（
    該判例之要旨為：審理事實之法院，對於被告之犯罪證據，應從各方面詳予調查
    ，以期發現真實，苟非調查之途徑已窮，而被告之犯罪嫌疑仍屬不能證明，要難
    遽為無罪之判斷。）不再援用，亦可見其端倪。
五、訊據被告甲○○於偵訊中及本院審理中堅決否認有何販賣第一級毒品海洛因之犯
    行，辯稱：其並未叫丁○○販賣毒品，亦不知丁○○與乙○○夫婦間之毒品交易
    ，至該扣案之毒品係其向綽號為「阿寶」之人購賣，另扣案之其他物品，則係該
    阿寶於案發當日前一日置於其住所，其僅單純涉犯持有第一級毒品罪，並無涉犯
    販賣第一級毒品罪行，至其於警訊中所稱其有販賣毒品之陳述，因其於當日意識
    不清，所述均為不實。指定辯護人則為被告辯護稱：證人丁○○、乙○○、丙○○○實際上所交易之毒品為第二級毒品安非他命，惟當日於甲○○住處所查獲者
    卻為第一級毒品海洛因，是甲○○應與該等三人之交易毒品行為無涉；況證人乙○○、林黃叔伶自始至終皆未提及被告，是並無證據可資證明被告有涉犯販毒品
    之犯行。是查：
  (一)被告於警訊中即一再否認其有與丁○○共同販賣毒品予乙○○夫妻之情事（參警
    卷第四頁），而乙○○與丙○○○夫妻於警訊、本院審理中亦到庭證述，其等係
    向丁○○接洽購買毒品，並不認識被告甲○○，亦未曾聽丁○○述及甲○○之名
    ，且其等向丁○○購買之毒品為第二級毒品安非他命，並非第一級毒品海洛因（
    參警卷第八頁至十一頁及本院卷第五十頁至五十七頁、九十三頁），而丁○○與
    乙○○夫妻交易之物品為第二級毒品安非他命一節，亦據丁○○於警訊中陳述綦
    詳（警卷第七頁），是足認丁○○與乙○○、丙○○○夫婦所交易之毒品並非如
    公訴人所認為第一級毒品海洛因，而係第二級毒品安非他命。又查，丁○○雖於
    警訊中稱該安非他命係被告叫其攜至該「大遠百貨公司停車場」附近以一千元賣
    給乙○○夫妻，惟其復於被訴涉犯販賣第二級毒品之偵查程序中，陳稱案發當日
    是甲○○稱其友人沒錢叫其拿香菸予朋友（參九十一年度偵字第二四五七八號案
    卷），此顯與證人乙○○、丙○○○於本院審理中詳予指證係向丁○○購賣毒品
    及丁○○於本案警訊中所稱毒品係被告交予其賣給乙○○夫婦部分有矛盾，是其
    於本案警訊中所指證被告販賣毒品一節並不足以採信。
  (二)被告於警訊中雖稱：「海洛因是用來販賣的、電子磅秤是用來秤海洛因的重量，
    吸管是用來分裝海洛因，空夾鏈袋是用來分裝海洛因的，行動電話則是供購買毒
    品之通訊用具，注射針筒是施用毒品的，毒品每半錢新台幣六千元」、「於九十
    一年七月間開始販毒」等語（參警卷第三頁），然其嗣於偵訊中及本院審理中已
    否認其有何販賣毒品之犯行，而證人乙○○、丙○○○與丁○○間之毒品交易復
    為第二級毒品安非他命，並非公訴人所認第一級毒品海洛因，至丁○○指證被告
    販賣毒品之陳述亦不足採信，已如前述，另扣案之第一級毒品海洛因八小包、留
    有第一級毒品海洛因殘渣之吸管三支及其他扣案物針筒、空夾鏈袋、電子磅秤、
    行動電話等物，並無從直接推論被告有販賣第一級毒品海洛因之行為，是難認被
    告有與丁○○共同販賣第一級毒品海洛因之犯行。
六、綜上所述各情，衡諸上開規定及判例意旨，公訴人所舉對被告甲○○涉嫌販賣第
    一級毒品海洛因之不利證據，尚未達到通常一般之人均不致有所懷疑，得確信其
    為真實之程度，而有合理之懷疑存在，本院無從形成有罪之確信，此外，復查無
    其他積極證據足以證明被告甲○○有何公訴人所指販賣第一級毒品海洛因之犯行
    ，其犯罪不能證明，惟公訴人認此部分與前揭有罪部分有實質上一罪之關係，爰
    不另為無罪之諭知。
據上論斷，應依刑事訴訟法第二百九十九條第一項前段，毒品危害防制條例第十一條
第一項、第十八條第一項前段，刑法第十一條前段、第四十一條第一項前段，罰金罰
鍰提高標準條例第一條前段、第二條，判決如主文。
本案經檢察官林永富到庭執行職務。
中      華      民      國    九十二    年     八      月        七     日
                                    臺灣高雄地方法院刑事第二庭
                                        法  官    林靜梅
右正本證明與原本無異。
如不服本判決，應於判決送達後十日內，向本院提出上訴狀。
                                        書記官    洪生輝
中    華    民    國      九十二      年      八      月      十二      日
附錄本判決論罪科刑法條全文：
毒品危害防制條例第十一條第一項：
持有第一級毒品者，處三年以下有期徒刑、拘役或新臺幣五萬元以下罰金。


司法院資訊處製作；財團法人民間司法改革基金會備份。
